【裁判字號】    92,簡上,92
【裁判日期】    920806
【裁判案由】    損害賠償
【裁判全文】
臺灣士林地方法院民事判決  九十二年度簡上字第九二號
    上  訴  人    乙○○
    被上訴人      甲○○○
    訴訟代理人    盧國勳律師
    複  代理人    歐德芳律師
                  蔡行志律師
右當事人間請求損害賠償事件，上訴人對於中華民國九十二年三月十七日本院士林簡
易庭九十一年度士簡附民字第七號第一審判決提起上訴，本院判決如左：
    主  文
上訴駁回。
第二審訴訟費用由上訴人負擔。
    事實及理由
一、被上訴人主張，上訴人與被上訴人係兄妹關係，於民國九十一年三月六日下午十
    一時許，上訴人在臺北市北投區○○○路十號前，因其介紹之房客羅瓊霓與被上
    訴人之租屋糾紛，與被上訴人發生言詞爭執，竟徒手毆打被上訴人頭部與臉部十
    餘次，致被上訴人受有臉部皮膚紅腫之傷害，上訴人復對被上訴人恫嚇稱：「不
    要讓我在路上遇到，要不然就打到你做狗爬」等語，使被上訴人心生恐懼；又在
    上開不特定人得共見共聞之公開場合，以「不要臉的女人」、「死要錢的女人」
    等語，侮辱被上訴人。故上訴人前開傷害、恐嚇、公然侮辱被上訴人之侵權行為
    ，顯使被上訴人身體、健康、名譽權受有侵害，爰依民法第一百八十四條第一項
    及同法第一百九十五條第一項前段，訴請上訴人賠償非財產上之損害新台幣（下
    同）二百五十萬元及自起訴狀繕本送達翌日起至清償日止，按年息百分之五計算
    之利息等語（其中二百三十萬元及其利息部分，經原審駁回被上訴人之訴及該部
    分假執行之聲請，未據被上訴人上訴聲明不服，已告確定）。並聲明：駁回上訴
    。
二、上訴人則以：本件係因上訴人介紹予被上訴人之房客羅瓊霓，已支付定金二萬元
    予被上訴人，詎被上訴人反悔原約定之租金數額，而調高租金，故上訴人始代羅
    瓊霓與被上訴人交涉，但反遭被上訴人破口大罵，並指摘上訴人與羅瓊霓有不正
    常關係、在外面養女人、逃債至石牌路等言語，且以上訴人之房屋也是被上訴人
    所買，如非被上訴人幫助，上訴人妻小會當乞丐等情誹謗上訴人，上訴人因不堪
    被上訴人之言詞而受激怒，始在盛怒之下出手打被上訴人兩巴掌，然上訴人亦遭
    被上訴人持鐵棍毆打攻擊等語，資為抗辯。並聲明：（一）原判決不利上訴人部
    分廢棄。（二）右廢棄部分，駁回被上訴人在第一審之訴。
三、被上訴人主張上訴人為其兄，兩造於九十一年三月六日下午十一時許，在臺北市
    北投區○○○路十號前，因租屋糾紛發生言詞衝突等情，為兩造所不爭執，堪信
    為真。上訴人固不否認有打被上訴人二巴掌等情，惟否認毆打被上訴人頭部與臉
    部十餘次及恐嚇、侮辱被上訴人之事實。經查：證人周王樣、許文和、林少堂於
    相關之被告甲○○○、乙○○刑事傷害等案件偵查中，均證言目睹被上訴人遭上
    訴人毆打之事實，且證人許文和、林少堂亦證稱確有聽聞上訴人恐嚇「不要讓我
    在路上遇到，要不然就打到你做狗爬」等語，及上訴人在上開不特定人得共見共
    聞之公開場合，以「不要臉的女人」、「死要錢的女人」等語侮辱被上訴人之事
    實，此經本院調閱台灣士林地方法院檢察署九十一年度偵字第三四七六號偵查卷
    宗核閱無誤，上訴人雖辯稱前開證人證言不實，惟上訴人與前開證人並無仇怨，
    其中證人林少堂尚且為上訴人之弟，益徵證人無虛偽證言之必要，況三名證人之
    證言互核相符，且無悖於事實之處，故上訴人空言指摘證人證言之可信性，難謂
    可採。況上訴人因此涉犯傷害、公然侮辱、恐嚇危害安全等罪，而為本院士林簡
    易庭以九十一年度士簡字第四七二號簡易判決，各判處拘役貳拾日、拘役貳拾日
    、拘役拾日，且應執行拘役柒拾日，如易科罰金以佰元折算壹日確定等情，
    亦據本院調閱該案案卷及本院九十二年度簡上字第八三號傷害案卷核閱屬實（上
    訴人刑事上訴業據撤回），堪認上訴人確有傷害、恐嚇、公然侮辱被上訴人之情
    事。上訴人雖另辯稱被上訴人亦以不實言語妨害其名譽，且持鐵棍對其毆打傷害
    云云，然均為被上訴人否認，且上訴人告訴被上訴人傷害、誹謗案件亦為台灣士
    林地方法院檢察署以九十一年度偵字第三四七六號為不起訴處分，此亦有前開偵
    查案卷在卷可憑，故上訴人所言已難遽信，此外上訴人於本件審理中復未就此部
    分之主張，舉證以實其說，是上訴人所辯，尚難憑採。
四、按因故意或過失不法侵害他人權利者，負損害賠償責任。又不法侵害他人之身體
    、健康、名譽、自由、信用、隱私、貞操或不法侵害其他人格法益而情節重大者
    ，被害人雖非財產上之損害，亦得請求賠償相當之金額，民法第一百八十四條第
    一項、第一百九十五條第一項前段定有明文。查本件上訴人以「不要臉的女人」
    、「死要錢的女人」等語於不特定人得見聞之公開場合辱罵被上訴人，客觀上已
    足貶損被上訴人之名譽權；而其毆打被上訴人致生肉體上可見之皮膚紅腫傷害，
    及以言語恫嚇被上訴人，亦已侵害被上訴人身體及精神上之健康，故依前開法條
    ，被上訴人依民法第一百八十四條第一項前段、第一百九十五條第一項規定，請
    求上訴人賠償其非財產上之損害，核屬有據，應予准許。
五、至於本件被上訴人所得請求之非財產上之損害賠償數額，經查：兩造為兄妹關係
    ，而本件衝突原因，係因租屋糾紛所生之偶發事件，上訴人尚非有何預謀之不善
    動機，雖被上訴人主張其平日積極參與社區鄰里政治活動等情，有其所提參選人
    、候選人競選文宣資料為證，足見其於事發社區有相當之社會知名度，且事發地
    點為石牌鬧區夜市，見聞者眾，經此爭執足使街坊鄰居就此議論，足認被上訴人
    之名譽顯有相當程度之傷害，惟幸被上訴人所受臉部紅腫傷害尚非嚴重，且其精
    神健康亦無證據顯示有無可回復之損害。再參酌上訴人之資力，其自承擁有三部
    轎車，且其有數筆不動產等情，亦有土地、建物登記謄本可證，衡情應足負擔金
    錢以慰撫被上訴人。綜上所述，本院審酌被上訴人之社會地位、權利受損程度，
    及上訴人侵權行為動機、手段及其資力等一切情狀，認為上訴人應賠償被上訴人
    精神慰撫金二十萬元為適當。從而，被上訴人依據民法第一百八十四條第一項前
    段、第一百九十五條第一項之規定，請求上訴人給付二十萬元及自起訴狀繕本送
    達翌日即九十一年十一月二十一日起至清償日止，按週年利率百分之五計算之利
    息，為有理由。是則原審命上訴人如數，並依聲請宣告假執行，於法並無不合。
    上訴意旨指摘原判決不當，求予廢棄改判，為無理由，應予駁回其上訴。
六、本件事證已臻明確，兩造其餘主張及舉證，經審酌後，核與判決結果不生影響，
    爰不一一斟酌論述，附此敘明。
七、據上論結，本件上訴為無理由，依民事訴訟法第四百三十六條之一第三項、第四
    百四十九條第一項、第七十八條，判決如主文。
中      華      民      國    九十二    年      八      月      六      日
                            臺灣士林地方法院民事第一庭
~B審判長法官  黃小瑩
~B法      官  楊智勝
~B法      官  劉穎怡
右為正本係照原本作成。
本判決不得上訴。
中      華      民      國    九十二    年      八      月      八      日
~B法院書記官  陳雪麗


司法院資訊處製作；財團法人民間司法改革基金會備份。
